臺灣高等法院刑事判決　　　　　　　　　　　　　九十三年度上更(二)字第六六號
　　上　訴　人　臺灣臺北地方法院檢察署檢察官
　　上　訴　人
　　即　被　告　甲○○○
右上訴人因被告誣告案件，不服台灣台北地方法院八十五年度訴字第一二五四號，中
華民國八十六年三月二十五日第一審判決（起訴案號：台灣台北地方法院檢察署八十
四年度偵續字第四五八號，暨臺灣士林地方法院檢察署移送併辦八十六年度偵字第一
二二五號），提起上訴，經判決後由最高法院發回更審，本院判決如左：
    主  文
原判決關於甲○○○部分撤銷。
甲○○○無罪。
    理  由
一、公訴意旨略以：(一)甲○○○係何明哲、何明晉、何明法、何婉華之生母，乙○○
    則係何明法之前妻。何明哲於民國（下同）八十三年七月二十五日，具狀向台灣
    台北地方法院檢察署誣告乙○○先後偽造何明哲、甲○○○、何明晉、何明法、
    何婉華之印章，交付代書辦理最高限額新台幣（下同）三千六百萬元抵押權之設
    定登記，用以擔保辜聰苔對台灣康禾科技股份有限公司之債權（偵查案號：八十
    三年度偵字第一六五０五號乙○○偽造文書）。(二)被告甲○○○與同案被告何明
    哲嗣基於誣告之概括犯意聯絡，於八十四年四月二十日，以何明哲、甲○○○、
    何明晉、何明法、何婉華等人之名義，略稱：前開抵押權所擔保之債權，亦即由
    臺灣康禾科技股份有限公司代表人何靖平簽發，面額三千六百萬元之本票，亦係
    乙○○所偽造云云之不實事由，向台灣台北地方法院檢察署告訴乙○○、辜聰苔
    行使偽造有價證券罪（偵查案號：台灣台北地方法院檢察署八十四年度偵字第八
    九二０號），經偵查中檢察官於八十四年五月九日，質之告訴人何明法有無告訴
    情事後，被告甲○○○與何明哲竟復於同年月二十二日，以何明法之名義，再向
    原審法院自訴乙○○同一事實，同日並聲請檢察官將上開案件移送法院審理（原
    審案號：台灣台北地方法院八十四年度自字第五九九號），嗣經原審以何明法並
    非被害人為由，判決自訴不受理。因認被告上開行為涉犯連續誣告犯行。
二、惟查：
(一)訊據被告甲○○○堅詞決否認有此部分誣告犯行，辯稱：上開本票確係乙○○所
    開立，且被告經詢問何靖平之父何奇，告知何靖平並未簽發上開本票，因而認係
    乙○○偽造等語。
(二)按犯罪事實應依證據認定之，無證據不得推定其犯罪事實；又不能證明被告犯罪
    者，應諭知無罪之判決，刑事訴訟法第一百五十四條、第三百零一條第一項分別
    定有明文。次按認定不利於被告之事實，須依積極證據，苟積極證據不足為不利
    於被告事實之認定時，即應為有利於被告之認定，更不必有何有利之證據；又事
    實之認定，應憑證據，如未能發現相當之證據，或證據不足以證明，自不能以推
    測或擬制之方法，以為裁判之基礎；且認定犯罪事實所憑之證據，無論直接或間
    接證據，其為訴訟上之證明，須達於通常一般之人均不致有懷疑，而得確信其為
    真實之程度者，始得據為有罪之認定，倘其證明尚未達到此一程度，而有合理之
    懷疑存在時，尚難為有罪之認定基礎，最高法院三十年上字第八一六號判例、四
    十年台上字第八六號、七十六年台上字第四九八六號判例均可資參照。再按刑法
    上之誣告罪，以行為人意圖他人受刑事或懲戒處分向該管公務員誣告為構成要件
    ，故該項犯罪成立，須以告訴所訴之事實必須全出於虛構為要件，即須明知無此
    事實，故意捏造始足當之；如對於事實有所誤認，即缺乏此種意思條件，均不得
    謂之誣告。
(三)查上開由臺灣康禾科技股份有限公司（下稱康禾公司）代表人何靖平簽發，面額
    三千六百萬元之本票，確係乙○○借用何靖平名義所簽發之事實，為告訴人乙○
    ○在本院更(一)審調查時到庭供述甚明（見本院更(一)卷第二冊第一四六頁）。再查
    康禾公司雖登記被告甲○○○、及何明哲、何明晉、何婉華為股東，但渠等均無
    實際投資，僅係掛名股東，實際公司業務均由何明法及乙○○夫妻兩人處理。被
    告亦未到公司參與業務，又上開被告提供抵押供康禾公司貸款之土地係被告先人
    所遺之祖產等情，均為告訴人乙○○坦認並供明在卷（見本院更(一)卷第一冊第一
    四七、一四八頁）。再查被告上開土地遭查封執行時，經同案被告何明哲查知證
    人辜聰苔所提之債權憑證之上開本票係康禾公司代表人何靖平簽發，經向何靖平
    之父何奇詢問，何靖平當時即書立字據表明本票非伊所簽發，並未授權任何人簽
    發本票屬實，有同案被告何明哲提出之何靖平書立之字據附卷可參（見本院更(一)
    卷第一冊第四十頁，臺灣臺北地方法院檢察署八十四年偵字第八九二Ｏ號卷第三
    四頁），此節並經證人何靖平在本院前審到庭結證上情屬實（見本院更(一)卷第二
    冊第一四五頁）。而上開字據在被告自訴乙○○偽造有價證券案時即已提出，並
    經本院前審及本院調閱上開卷宗核閱無誤（見臺灣臺北地方法院檢察署八十四年
    偵字第八九二Ｏ號卷第八八頁，影卷第九十頁），何靖平並亦因此而自訴乙○○
    及辜聰苔偽造有價證券，經台灣台北地方法院以八十五年度自字第五一九號判決
    自訴不受理在案（見本院更(一)卷第一冊第一七二頁）。查被告甲○○○未親自經
    營康禾公司，因而對康禾公司之情形應未深知，而提供祖產供康禾公司抵押貸款
    ，嗣經查債權憑證之本票之發票人何靖平否認為其所發，因而認係乙○○偽造，
    而上開本票是否經合法簽發與其土地之被查封執行利害關係甚鉅，因而提出告訴
    。顯見被告在上開案件中指訴乙○○偽造有價證券，尚非基於誣告之故意，被告
    此部分否認犯罪，尚堪採信。
(四)此外，本院復查無其他積極證據，足證被告此部分犯有誣告犯行，原判決未綜合
    全案情節，論以被告共同連續意圖使他人受刑事處分，向該管公務員誣告，處有
    期徒刑十月，緩刑三年，即有未洽，被告提起上訴指摘原判決之不當，為有理由
    ，應由本院將原判決撤銷改判，諭知被告無罪之判決，以免冤抑。
據上論斷，應依刑事訴訟法第三百六十九條第一項前段、第三百六十四條、第三百零
一條第一項，判決如主文。
本案經檢察官沈世箴到庭執行職務。
中　　　華　　　民　　　國　　九十三　　年　　　四　　　月　 　十五 　　日
                              臺灣高等法院刑事第九庭
                                    審判長法　官  李  文  成
                                          法　官  周  盈  文
                                          法　官  官  有  明
右正本證明與原本無異。
檢察官如不服本判決應於收受送達後十日內向本院提出上訴書狀，其未敘述上訴之理
由者並得於提起上訴後十日內向本院補提理由書（均須按他造當事人之人數附繕本）
。
被告不得上訴。
                                          書記官  林  蓓  瑜
中　　　華　　　民　　　國　　九十三　　年　　　四　　　月　　 十六 　　日
